【裁判字號】    91,易,3313
【裁判日期】    920729
【裁判案由】    商標法
【裁判全文】
臺灣板橋地方法院刑事判決                        九十一年度易字第三三一三號
    公  訴  人  臺灣板橋地方法院檢察署檢察官
    被      告  甲○○
                丁○○
右列被告因商標法案件，經檢察官提起公訴（九十一年度偵字第一九六八六號）暨移
：
    主  文
甲○○意圖欺騙他人，於同一商品使用近似於他人註冊商標之圖樣，處有期徒刑肆月
，如易科罰金以參佰元折算壹日。仿冒之ＣＡＲＴＩＥＲ皮帶參佰零參條「ＰＯＬＯ
」腰包壹佰貳拾柒件、「ＣＡＲＴＩＥＲ」皮帶柒條均沒收。
丁○○意圖欺騙他人，於同一商品使用近似於他人註冊商標之圖樣，處有期徒刑參月
，如易科罰金以參佰元折算壹日。仿冒之「ＬＶ」皮包參佰伍拾玖件沒收。
    事  實
一、甲○○及丁○○分別明知「ＬＯＵＩＳ  ＶＵＩＴＴＯＮ」、「ＣＡＲＴＩＥＲ
    」、「ＰＯＬＯ」之商標圖樣分別由法商路易威登馬爾悌耶公司（下稱路易威登
    公司，俗稱「ＬＶ」）及荷商佳得國際公司、美商波露羅蘭有限公司，向前經濟
    部中央標準局（現改制為經濟部智慧財產局）申請註冊，均經獲准註冊，分別指
    定使用於各種「皮包等」、「皮帶等」、「腰包等」專用商品，現仍在商標專用
    期間。亦明知上開商標圖樣之商品，在國內市場行銷甚廣，為業界及一般消費大
    眾所共知，任何人未經該等商標專用權人之同意或授權，不得於同一商品或類似
    商品，使用相同或近似於此等註冊商標商品，或將此商品陳列及販賣。甲○○竟
    基於意圖欺騙他人及營利之概括犯意、丁○○竟基於意圖欺騙他人及營利之犯意
    ：(1)甲○○前受僱於丙○○、黃秋蘭夫妻期間，明知係於同一商品使用上開近似
    之公司商標圖樣，仍共同基於前開犯意聯絡，未經前開商標專用權人之同意或授
    權，由甲○○自九十一年五月間以前開仿冒「ＰＯＬＯ」腰包每件新台幣（下同
    ）八十元及仿冒「ＣＡＲＴＩＥＲ」皮帶每條一百八十元之價格，向姓名年籍不
    詳綽號「小胖」之成年男子販入後，由丙○○、黃秋蘭以該仿冒「ＰＯＬＯ」腰
    包每件一百九十元至二百九十元不等及仿冒「ＣＡＲＴＩＥＲ」皮帶每條五百九
    十元之價格，先後多次在高雄市之百貨公司或大賣場所設置專櫃或臨時攤位出售
    予不特定人牟利。嗣於九十一年九月二日下午五時四十分許，為警在丙○○、黃
    秋蘭位於高雄市苓雅區○○○路一五八號居處搜索查扣仿冒之「ＰＯＬＯ」腰包
    一百二十七件、「ＣＡＲＴＩＥＲ」皮帶七條。(2)於九十一年八月間某日，丁○○以每件ＬＶ皮包一百餘元（起訴書誤載為二十元）；甲○○以每件皮帶一百五
    十元左右（起訴書誤載為三十元）之代價，向年籍姓名不詳之成年男子，在大陸
    地區廣州某處，訂製其上印有近似ＬＶ及ＣＡＲＴＩＥＲ商標圖樣之皮包及皮帶
    ，而於同一商品使用上開近似之公司商標圖樣，再於九十一年八月二十六日，委
    託不知情之「卓沙迪國際有限公司」之負責人白雲勳，併入該公司之四十呎貨櫃
    乙只內，以海運方式自大陸地區輸入台灣地區，並委託不知情之「一德報關行」
    ，為其辦理報關入境手續，將所訂製上有使用近似於ＬＶ、ＣＡＲＴＩＥＲ商標
    圖樣之皮包及皮帶輸入臺灣地區，再另行伺機至各地之夜市，分別以二百至三百
    元不等之價格，販售予不特定之顧客。嗣於九十一年九月五日，為警實施落地追
    蹤，而在台北縣五股鄉○○路○段一九○之八號當場查獲，並扣得使用上開近似
    ＬＶ商標圖樣之皮包三百五十九件及ＣＡＲＴＩＥＲ皮帶三百零三條。
二、案經路易威登公司、荷商佳得國際公司訴由內政部警察署保安警察第三總隊第二
    大隊移送臺灣板橋地方法院檢察署檢察官偵查起訴，暨臺灣高雄地方法院檢察署
    檢察官移送併辦。
    理  由
一、訊據被告甲○○對於事實欄(1)之部分，辯稱：當時是小胖在夜市賣，伊看小胖賣
    的皮件不錯，經詢問後小胖稱係大陸合法授權的，伊才介紹丙○○去向小胖買。
    另甲○○、丁○○對於事實欄(2)雖坦承有於前揭時、地自大陸地區進口上開皮包
    及皮帶之事實，惟矢口否認有何違反商標法之犯行，被告甲○○辯稱：該皮帶係
    商標ＫＯＯＬＯＮ  ＣＡＲＴＩＥＲ，賣方並提供大陸地區工商行政管理商標局
    所核發之文件佐證；被告丁○○則以：伊不知該皮包係仿冒等語置辯。經查：
（一）右揭事實(1)之部分，有荷商佳得國際公司、美商波露羅蘭有限公司之商標註冊
      證影本各一件附於臺灣高雄地方法院檢察署九十一年度偵字第二一二○二號卷
      可稽。被告甲○○於警訊及偵查中坦稱：伊是在台南東門市場流動攤位上向綽
      號小胖買的，「ＰＯＬＯ」他說是自創的、古濃卡地亞他有拿大陸授權文件給
      伊看等語。又（問：丙○○在高雄市苓雅區○○○路一五八號查獲之ＣＡＲＴ
      ＩＥＲ是你的或丙○○的？）答：我問過他，他說沒關係，我才替他買（見臺
      灣高雄地方法院檢察署九十一年度偵字第二一二○二號卷；九十一年九月三日
      警訊筆錄、九十一年十二月三日偵訊筆錄）。核與丙○○於同案警訊中供述情
      節大致相符（見同上卷九十一年九月二日警訊筆錄）。此外，復有該案查扣之
      仿冒「ＰＯＬＯ」腰包一百二十七件、「ＣＡＲＴＩＥＲ」皮帶七條足資佐證
      。又查扣之「ＰＯＬＯ」腰包，係使用相同於美商波露羅蘭有限公司「ＰＯＬ
      Ｏ」註冊商標之商品，有鑑定證明一件附於上開臺灣高雄地方法院檢察署九十
      一年度偵字第二一二○二號卷可稽。且依同上卷內之照片所示，仿冒品「ＰＯ
      ＬＯ」之字樣極為突顯，且與註冊商標之「ＰＯＬＯ」字樣均屬相同，僅仿品
      另在該「ＰＯＬＯ」字樣之下方或右下方處登載字體極小之「ＣＡＯＭＡＴＥ
      」字樣之商標圖樣。堪認扣案之仿冒「ＰＯＬＯ」腰包應係使用相同於美商波
      露羅蘭有限公司「ＰＯＬＯ」註冊商標之商品無訛。另查扣之「ＣＡＲＴＩＥ
      Ｒ」皮帶亦係仿冒品，亦有鑑定書一件附於上開偵查卷可憑。且依照片所示，
      其皮帶扣環所使用之圖樣，顯係以荷商佳得國際公司「ＣＡＲＴＩＥＲ」註冊
      商標為基本構圖而外加一些字樣所形成，二者不論外表圖型設計均非常類似，
      復加上該仿冒之「ＣＡＲＴＩＥＲ」皮帶之皮帶環上尚記載「ＣＡＲＴＩＥＲ
      」之大、小寫英文字，則上開仿冒之「ＣＡＲＴＩＥＲ」皮帶，業足以使具有
      普通知識之一般商品購買人，於交易間施以普通所用之注意，憑視覺接觸之印
      象及通體觀察之結果，會導致混淆誤認之結果，與荷商佳得國際公司之產品商
      標圖樣「近似」一節，亦堪認定。
（二）右揭事實(2)之部分，業據告訴代理人指訴綦詳，並有路易威登公司、荷商佳得
      國際公司向前經濟部中央標準局（現改制為經濟部智慧財產局）申請註冊取得
      ，現尚在專用期間內之商標註冊證影本各一件在卷可稽。此外，並有仿冒之路
      易威登公司、荷商佳得國公司之皮包三百五十九件、皮帶三百零三條等物扣案
      可資佐證。而按商標圖樣之近似，以具有普通知識經驗之一般商品購買人，於
      購買時施以普通所用之注意，有無混同誤認之虞判斷之，商標法施行細則第十
      五條第一項定有明文。觀之臺灣板橋地方法院檢察署九十一年度偵字第一九六
      八六號偵查卷第三十八頁上方所附之照片及經濟部中央標準局商標註冊證影本
      一紙，可知為警查扣之仿ＬＶ手提包，其上雖無Ｌ、Ｖ之字樣，但印有四瓣花
      朵，及外面係一大圓、其內由五個小圓所排列形成類似十字形之圖形，共同組
      合而成之圖樣，核與告訴人路易威登公司之商樣圖樣，亦即以英文ＬＶ交叉形
      成之圖形、四瓣之花朵，及外面係一大圓、其內由五個小圓所排列形成類似十
      字形之圖形，共同組合而成之圖樣相似，一般之消費者，於購買時施以普通所
      用之注意，異時異地觀察，自有混同誤認之虞。另觀之同上偵查卷第三十八頁
      下方所附之照片，扣案之仿ＣＡＲＴＩＥＲ皮帶，其中ＫＯＯＬＯＮ之字體部
      分細小，而ＣＡＲＴＩＥＲ之字體則明顯清楚，核與告訴人荷商佳得國際公司
      之商樣圖樣ＣＡＲＴＩＥＲ，一般之消費者，於購買時施以普通所用之注意，
      異時異地觀察，自有混同誤認之虞。另前揭先後為警查扣之物品，路易威登公
      司、荷商佳得國公司訓練並委託處理仿冒商標商品鑑定事宜之胡殿忠、乙○○
      鑑定結果，亦同此認定，並有路易威登產品鑑定報告、佳得公司所出具產品鑑
      定報告各一紙在卷可稽，故被告二人分別訂製販賣之皮包、皮帶等物品，與路
      易威登公司、荷商佳得國際公司之產品商標圖樣「近似」一節，應堪認定。
（三）又按商標之作用，乃在表彰商標專用權人所生產、製造、加工、檢選、批售或
      經紀之商品，使一般消費者認識該商標之商品，並可藉此辨明商品之來源與信
      譽。故如所販賣商品之商標圖樣非原廠所製作，而係出於他人之仿冒者，若仿
      冒之商品，足以使一般消費者產生混同或誤認時，雖然交易相對人因該仿冒商
      品之價格低廉而不致產生混淆，惟對於其餘購買該商標產品之廣大消費者及商
      標專用權人而言，仍會因行為人之販賣行為而產生被欺騙之感覺，是行為人販
      賣仿冒商品，縱購買之相對人於購買時明知係仿冒商品，仍屬意圖欺騙他人（
      臺灣高等法院九十一年度上易字第九○六號判決參照）。本件被告所販賣之商
      品，縱於夜市等處零售，價格亦不高，揆諸前揭說明，仍無礙本罪之成立。
（四）至被告甲○○所提出之大陸地區工商行政管理標局所核發之文件，正確與否難
      以函查並求證，且扣案之上開仿冒「ＣＡＲＴＩＥＲ」皮帶，確有近似於荷商
      佳得國際公司之產品商標圖樣，已如前述。綜上，被告所辯應不足採，其犯行
      均堪予認定。
二、查被告二人意圖欺騙他人，被告甲○○就事實欄(1)部分，係犯商標法第六十三條
    之明知為於同一商品使用相同及近似於他人註冊商標之圖樣，而販賣圖利罪；被
    告甲○○、丁○○就事實欄(2)部分係於同一商品使用近似於他人註冊商標之圖樣
    ，並販賣圖利，此部分被告二人均係犯商標法第六十二條第一款之侵害他人商標
    專用權罪。又商標法第六十二條第一款之「使用」，係指以行銷之目的，將商標
    用於商品或其包裝‧‧‧‧‧‧而持有、陳列或散布，此觀同法第六條第一項之
    規定自明，是以「使用」之概念顯已涵括販賣之行為，故不再論以同法第六十三
    條之罪。則被告甲○○前揭事實欄(1)與丙○○、黃秋蘭共同觸犯商標法第六十三
    條之罪之部分，因係基於連續犯之概括犯意反覆而為，亦不另論罪，且此部分既
    係涵括在商標法第六十二條第一款之範圍內，被告甲○○又係基於概括犯意反覆
    為之，復經檢察官移送併辦，本院自得併予審究，附此敘明。爰審酌被告為求牟
    利，竟不思正途，其行徑對告訴人之商譽及消費者權益均產生極大危害，惟其二
    人並無前科，有臺灣高等法院檢察署刑案紀錄簡覆表二紙在卷可參，且犯罪後態
    度尚佳等一切情狀，分別量處如主文所示之刑，並諭知易科罰金之折算標準。
三、本件扣案之仿冒「ＬＶ」皮包三百五十九件、仿冒「ＣＡＲＴＩＥＲ」皮帶三百
    零三條，及臺灣高雄地方法院檢察署併案查扣之「ＰＯＬＯ」腰包一百二十七件
    、「ＣＡＲＴＩＥＲ」皮帶七條，依商標法第六十四條規定，不問屬於犯人與否
    ，均依法宣告沒收。
據上論結，應依刑事訴訟法第二百九十九條第一項前段、商標法第六十二條第一款、
第六十四條、刑法第十一條前段、第四十一條第一項前段、罰金罰鍰提高標準條例第
二條，判決如主文。
本案經檢察官顏妃琇到庭執行職務
中    華    民    國      九十二      年      七      月      二十九    日
                                      臺灣板橋地方法院刑事第一庭
                                          法  官  李君豪
右正本證明與原本無異。
如不服本判決，應於判決送達後十日內，向本院提出上訴狀。
                                          書記官  楊灥
中    華    民  國      九十二      年      七      月      二十九    日
附錄本案論罪科刑法條全文：
商標法第六十二條
意圖欺騙他人，有左列情事之一者，處三年以下有期徒刑、拘役或科或併科新臺幣二
十萬元以下罰金：
一  於同一商品或類似商品，使用相同或近似於他人註冊商標之圖樣者。
二  於有關同一商品或類似商品之廣告、標帖、說明書、價目表或其他文書，附加相
    同或近似於他人註冊商標圖樣而陳列或散布者。


司法院資訊處製作；財團法人民間司法改革基金會備份。
